【裁判字號】    98,審易,1860
【裁判日期】    980831
【裁判案由】    詐欺
【裁判全文】
臺灣高雄地方法院刑事判決            98年度審易字第1860號
公  訴  人  臺灣高雄地方法院檢察署檢察官
被      告  甲○○
選任辯護人  王朝震律師
上列被告因詐欺案件，經檢察官聲請簡易判決處刑（97年度偵字
第17777 號），本院認不應以簡易判決處刑，改以通常程序判決
如下：
    主  文
本件免訴。
    理  由
一、原聲請簡易判決處刑意旨略以：被告甲○○知悉不法犯罪集
    團，經常要求被害人將被詐欺之款項匯入其所使用之人頭帳
    戶，以掩飾其詐欺取財之犯罪所得，並藉此逃避檢警人員之
    追緝，且預見向其取得存摺、金融卡等帳戶資料之人，會以
    其帳戶作為此類詐欺取財之不法所用，竟仍基於幫助詐欺取
    財之不確定故意，容任他人使用其帳戶，以遂行詐欺他人財
    物之犯行，於民國96年間某日，在不詳地點，將其向中國信
    託商業銀行水湳分行（下稱中信水湳分行）帳號0000000000
    00號金融帳戶之存摺、金融卡及密碼交付並告知真實姓名年
    籍不詳之人，容任他人作為詐欺取財之工具。嗣該真實姓名
    年籍不詳之人取得前開存摺、金融卡及密碼後，即與其所屬
    之犯罪集團成員共同意圖為自己不法之所有，基於詐欺之犯
    意聯絡，分別為下列之行為：(一)於96年11月24日14時12分許
    ，以郵局之連絡電話0000000000號撥打電話予林怡利，向林
    怡利謊稱因博客來網路書店作業錯誤，導致其帳戶被誤載為
    分期扣款，使林怡利陷於錯誤，依其指示將新台幣（下同）
    13萬1,000 元存入上開中信水湳分行帳戶內。林怡利匯入前
    開帳戶內之款項，隨即遭姓名年籍均不明之詐欺集團成員提
    領一空。嗣經林怡利察覺有異而報警循線加以查獲，因認被
    告所為係犯刑法第30條第1 項、第339 條第1 項幫助詐欺罪
    嫌云云。
二、按案件曾經判決確定者，應諭知免訴之判決，並得不經言詞
    辯論為之，刑事訴訟法第302 條第1 款、第307 條分別定有
    明文。此項訴訟法上所稱之一事不再理原則，關於實質上一
    罪或裁判上一罪，均有其適用，而刑法第55條規定之想像競
    合犯，屬於裁判上一罪，若想像競合犯所觸犯之一部分罪名
    ，業經判決確定，其效力當然及於全部，倘檢察官復就想像
    競合犯之其他罪名，重行起訴，即應諭知免訴之判決（最高
    法院著有60年臺非字第77號判例及91年度台上字第3386號判
    決可資參照）。
三、被告甲○○前被訴在可預見其將自己之金融帳戶交付予姓名
    年籍不詳之成年男子使用，足供該成年男子向他人詐騙財物
    ，供匯款之用，而其發生並不違背其本意之認識下，竟不顧
    他人所可能遭受財產上損失之危險，容任該成年男子藉以遂
    行犯罪，並基於幫助該成年男子詐欺取財之不確定故意，於
    96年10月中旬至同年11月初某日，在其位於高雄市○○○街
    143 號6 樓之5 租屋處，將其先前所申請開設之臺灣新光商
    業銀行左營華夏路分行（下稱新光銀行左營華夏路分行）帳
    號000000 0000000號帳戶、臺灣郵政股份有限公司高雄左營
    郵局（下稱左營郵局）局號0000000 號、帳號000000 0 號
    帳戶及中國信託商業銀行之帳戶（帳號不詳）之存摺、金融
    卡及密碼交付該成年男子，而以此方式幫助該成年男子詐騙
    他人財物。嗣該成年男子取得前開3 帳戶之存摺、金融卡及
    密碼後，即與其所屬之犯罪集團成員共同意圖為自己不法之
    所有，分別於96年11月26日上午10時許、同日上午11時15
    分許及同日下午2 時許，先後撥打電話予蔡柏南、高群惠及
    陳淑靜，向渠等謊稱係渠等之朋友，欲向渠等借款，使渠等
    均陷於錯誤，蔡柏南、陳淑靜分別將新臺幣（下同）3 萬元
    、2 萬元匯入甲○○之前開左營郵局帳戶內，而高群惠則將
    3 萬元匯入甲○○之前開新光銀行左營華夏路分行金融帳戶
    內。蔡柏南、高群惠及陳淑靜匯入各該帳戶內之款項，隨即
    遭何宜容、謝宜娟、黃錫煌及陳秋芬（上揭4 人由檢察官另
    案偵辦起訴）等詐欺集團成員提領一空。嗣經蔡柏南、高群
    惠及陳淑靜察覺有異而報警循線查獲乙節，業經台灣台中地
    方法院以97年度易字第2750號判處有期徒刑3 月，並於97年
    9 月15日確定，有上開刑事判決書、臺灣高等法院被告全國
    前案紀錄表各1 份附卷可稽。又被告僅在中國信託商業銀行
    開立帳號為000000000000號帳戶等情，有該銀行98年5 月15
    日編號中信銀字第9822271206321 號函文1 紙在卷可參，足
    認上開台中地方法院97年度易字第2750號判決認定被告交付
    之中國信託商業銀行帳戶，與本件聲請簡易判決處刑所認被
    告交付之帳戶即為同一，被告既提供上開帳戶，幫助他人實
    施詐欺取財行為，同時觸犯數幫助詐欺取財罪嫌，應論以想
    像競合犯，則本案與前案乃具裁判上一罪關係，依審判不可
    分原則，應為前案確定判決之既判力效力所及，揆諸前開規
    定及說明，爰不經言詞辯論，逕行諭知免訴之判決。
據上論斷，應依刑事訴訟法第452 條、第302 條第1 款、第307
條，判決如主文。
中    華    民    國    98    年    8     月    31    日
                  刑事第三庭    審判長  法  官  黃宗揚
                                        法  官  黃沛文
                                        法  官  陳俊宏
以上正本證明與原本無異。
如不服本判決應於收受送達後10日內向本院提出上訴書狀，並應
敘述具體理由；如未敘述上訴理由者，應於上訴期間屆滿後20日
內向本院補提理由書（均須按他造當事人之人數附繕本）「切勿
逕送上級法院」。
中    華    民    國    98    年    8     月    31    日
                                書記官  唐佳安


司法院資訊處製作；財團法人民間司法改革基金會備份。
